【裁判字號】    92,訴,2150
【裁判日期】    921117
【裁判案由】    偽造文書等
【裁判全文】
臺灣板橋地方法院刑事判決                        九十二年度訴字第二一五號
    公  訴  人  臺灣板橋地方法院檢察署檢察官
    被      告  甲○○
右列被告因偽造文書等案件，經檢察官提起公訴（九十二年度偵字第一三八一三號）
，本院第一審合議庭裁定適用簡式審判程序，判決如左：
    主  文
甲○○共同竊盜，處罰金貳仟元，如易服勞役，以參佰元折算壹日；又行使偽造私文
書，足以生損害於公眾及他人，處有期徒刑陸月，如易科罰金，以參佰元折算壹日，
如附表所示之「乙○○」署押共伍拾壹枚，均沒收之。
    事  實
一、甲○○於民國（下同）八十七年十二月十六日晚間九時許與鄭淑寶至臺北縣板橋
    市○○路○段三一號地下室一樓「家樂福賣場」內（屬家福股份有限公司經營）
    選購商品，惟未攜帶足額現金，二人竟基於為自己不法所有之意圖，及竊盜財物
    之犯意聯絡，由甲○○將家福股份有限公司所有之商品七星牌香菸二條、及由鄭
    淑寶挑選之韻媚霜一瓶、高田賢香水一瓶、媚比林指甲油一瓶、媚比林唇筆二支
    藏入身上外套口袋內；鄭淑寶則竊取賣場內陳列之商品媚比林粉底一瓶及高露潔
    牙膏一條，置於自身外套口袋內。嗣甲○○與鄭淑寶通過結帳臺卻未將上揭商品
    結帳而竊盜得手，旋為賣場安全助理馮贛城發現，並報警究辦。
二、甲○○因違反軍法逃亡案件，經海三軍區於八十五年三月四日以八十五括明字第
    七三一號發布通緝，甲○○因上揭竊盜犯行，經警查獲後，為免警察知悉其遭他
    案通緝中，竟冒稱為「乙○○」本人（未持證件），以乙○○本人名義應訊，並
    基於行使偽造私文書之犯意，接續於八十七年十二月十六日晚間十時左右，由臺
    北縣警察局海山分局警員張明華交付之表示收受逮捕通知意思表示之通知上，偽
    造乙○○之姓名、指印各一枚；及同日晚間十時十分左右，於「夜間偵訊同意書
    」中偽造乙○○之簽名、指印各一枚，表示同意夜間接受偵訊之意思表示；「刑
    案權利告知書」中偽造乙○○之簽名、指印各一枚，表示知悉警察依法訊問前告
    知之事項意旨。甲○○偽造完成後，即交與承辦警察行使，足以生損害於警察機
    關偵查犯罪對象之正確及乙○○本人。甲○○於接受警察詢後，接續於臺北縣警
    察局海山分局埔墘派出所警察林慶隆製作之警詢內偽簽乙○○之簽名共二枚、指
    印共二十枚（起應書誤載為五枚），指紋卡片中偽造乙○○二十枚；及於乙○○
    口卡片中偽造乙○○之簽名、指印各一枚。嗣經警解送至臺灣板橋地方法院檢察
    署檢察官於八十七年十二月十七日上午十時五十分許訊問完畢後，於該署八十八
    年度偵字第四九五號竊盜案件訊問筆錄中，偽造乙○○之簽名一枚，均足以生損
    害警察、檢察官偵查犯罪對象之正確及乙○○本人。迨至甲○○因另涉違反稅捐
    稽徵法案件，經臺灣板橋地方法院檢察署發布通緝，於九十一年十一月二十六日
    為警緝獲，經警令甲○○於指紋卡按捺指印，由內政部警察署刑事警察局比對指
    紋結果，認甲○○與前揭竊盜案件犯嫌「乙○○」之指紋相符，函請苗栗縣警察
    局竹南分局調查後，偵知上情。
三、案經苗栗縣警察局竹南分局報請臺灣板橋地方法院檢察署檢察官偵查起訴。本院
    行準備程序中，甲○○先就被訴事實為有罪之陳述，並聽取當事人意見後，裁定
    適用簡式審判程序。
    理  由
一、右揭與共犯鄭淑寶竊盜家樂福賣場內商品之犯行，迭據被告於警詢、檢察官訊問
    及本院調查審理時坦承不諱，核與共犯鄭淑寶於警詢及檢察官訊問時供述之情節
    相符，復有證人馮贛城於警詢時指證被告與共犯鄭淑寶未經結帳即將上揭商品攜
    出結帳臺一情，並有贓物認領保管單一件在卷可稽。足見被告前揭自白竊盜犯行
    ，與事實相符，堪予採信。又於上揭時地，冒以乙○○名義，接續偽造乙○○之
    署押及行使偽造私文書之犯行，迭據被告於警詢、檢察官訊問及本院調查審理時
    坦承不諱，核與證人乙○○證言未曾於上揭文書簽名捺印一情相符，復有上揭臺
    北縣警察局海山分局通知、偵辦刑案權利告知書、夜間偵訊同意書、筆錄、口卡
    影本、指紋卡片影本在卷可稽；而上揭偽造「乙○○」指紋卡片之指紋，經與被
    告於九十一年十一月二十六日因涉違反稅捐稽徵法案件通緝到案後，於警局製作
    之指紋卡上指紋，輸入電腦比對結果，認二者指紋相同，有內政部警政署刑事警
    察局九十二年一月七日出具之刑紋字第○九二○○○二八五二號函影本一件在卷
    可佐。是被告前揭冒名應訊之自白，應與事實相符。事證明確，被告犯行洵堪認
    定。
二、按被告甲○○與鄭淑寶於家樂福賣場竊盜商品得手，核其所為，係犯刑法第三百
    二十條第一項；又被告基於單一冒名應訊之決意，於前揭逮捕通知、偵辦刑案權
    利告知書、夜間偵訊同意書、警詢筆錄、口卡片影本、指紋卡片、臺灣板橋地方
    法院檢察署訊問筆錄上偽造「乙○○」之簽名或指印，均屬單純一接續行為。而
    被告於前揭逮捕通知書、偵辦刑案權利告知書、夜間偵訊同意書上偽造乙○○之
    簽名、指印後，持交警察行使，核其所為，係犯刑法第二百十六條、第二百十條
    之行使偽造文書罪。而其偽造署押為偽造文書之階段行為，應為偽造私文書之全
    部行為吸收；而偽造私文書之低度行為復為行使之高度行為所吸收，均不另論罪
    。而被告與鄭淑寶所為上揭竊盜行為，有犯意聯絡及行為分擔，應論以共同正犯
    。且被告所犯上開竊盜罪與行使偽造私文書罪，犯意各別，行為互殊，應予分論
    併罰。爰分別審酌被告犯罪動機、目的、手段、竊得財物價值、行使偽造私文書
    對國家偵查犯罪之正確及被害人乙○○名譽造成損害程度，及其犯罪後坦承犯行
    ，態度良好等一切情狀，認公訴人就竊盜部分求刑罰金二千元尚屬妥適，惟就行
    使偽造私文書罪求刑有期徒刑七月及被告求處有期徒刑五月，分嫌過重及過輕，
    爰依法量處有期徒刑六月，並就罰金刑部分諭知易服勞役。至就被告行使偽造私
    文書諭知有期徒刑部分，因被告犯罪後，刑法第四十一條已於九十年一月十日修
    正公布生效，依該條第一項之規定，犯最重本刑為五年以下有期徒刑以下之刑之
    罪，而受六個月以下有期徒刑或拘役之宣告，因身體、教育、職業、家庭之關係
    或其他正當理由，執行顯有困難者，得以一元以上三元以下折算壹日（現已提高
    一百倍），易科罰金。比較新舊法，以新法有利被告，依刑法第二條第一項前段
    ，適用修正後刑法第四十一條第一項，就前開判處有期徒刑部分，諭知易科罰金
    之折算標準。又如附表示之偽造「乙○○」署押共五十一枚，均依刑法第二百十
    九條之規定沒收之。
據上論斷，應依刑事訴訟法第二百七十三條之一第一項、第二百九十九條第一項前段
，刑法第二條第一項前段、第二十八條、第二百十六條、第二百十條、第三百二十條
第一項、修正後第四十一第一項前段、第四十二條第二項、第二百十九條，罰金罰鍰
提高標準條例第一條前段、第二條，判決如主文。
本案經檢察官陳玉珍到庭執行職務
中    華    民    國      九十二      年    十一      月    十七      日
                                      臺灣板橋地方法院刑事第一庭
                                          法  官  高    玉    舜
右正本證明與原本無異。
如不服本判決，應於判決送達後十日內，向本院提出上訴狀。
                                          書記官  田    世    杰
中    華    民    國  九十二      年    十一      月    十八      日
附表：
一、逮捕通知書，偽造乙○○之姓名、指印各一枚。
二、夜間偵訊同意書中偽造乙○○之簽名、指印各一枚。
三、刑案權利告知書中偽造乙○○之簽名、指印各一枚。
四、臺北縣警察局海山分局埔墘派出所警察林慶隆製作之警詢內偽簽乙○○之簽名共
    二枚、指印共二十枚（起應書誤載為五枚）。
五、指紋卡片中偽造乙○○二十枚；
六、乙○○口卡片中偽造乙○○之簽名、指印各一枚。
七、臺灣板橋地方法院檢察署檢察官於八十七年十二月十七日上午十時五十分許訊問
    筆錄中（該署八十八年度偵字第四九五號竊盜案件），偽造乙○○之簽名一枚。
附錄本案論罪科刑法條全文：
中華民國刑法第二百一十條 (偽造變造私文書罪)
偽造、變造私文書，足以生損害於公眾或他人者，處五年以下有期徒刑。
中華民國刑法第二百一十六條 (行使偽造變造或登載不實之文書罪)
行使第二百十條至第二百十五條之文書者，依偽造、變造文書或登載不實事項或使登
載不實事項之規定處斷。
中華民國刑法第三百二十條 (普通竊盜罪、竊佔罪)
意圖為自己或第三人不法之所有，而竊取他人之動產者，為竊盜罪，處五年以下有期
徒刑、拘役或五百元以下罰金。
意圖為自己或第三人不法之利益，而竊佔他人之不動產者，依前項之規定處斷。
前二項之未遂犯罰之。


司法院資訊處製作；財團法人民間司法改革基金會備份。
